ACORDAO-COMPLETO-2407128

ACÓRDÃO 9705/2020 ATA 32/2020 - SEGUNDA CÂMARA

VISTOS, relatados e discutidos estes autos de Tomada de Contas Especial (TCE) instaurada pela Caixa Econômica Federal (CAIXA) /Ministério da Fazenda, em face do prejuízo causado pela Sra. Eliani de Fatima Fernandes, quando no exercício do emprego público de Técnico Bancário Novo da CAIXA, 
	            
                   ACORDAM os Ministros do Tribunal de Contas da União, reunidos em Sessão da Segunda Câmara, diante das razões expostas pelo Relator, em:
                   9.1. considerar revel, para todos os efeitos, a responsável Eliani de Fatima Fernandes, CPF XXX.173.619-XX, ex-empregado da Caixa Econômica Federal, dando-se prosseguimento ao processo, com fulcro no art. 12, § 3º, da Lei 8.443/1992;
	9.2. julgar irregulares, nos termos dos arts. 1º, inciso I, 16, inciso III, alínea "d", da Lei 8.443/1992, c/c os arts. 19 e 23, inciso III, da mesma Lei, e com os arts. 1º, inciso I, 209, incisos II e III, 210 e 214, inciso III, do Regimento Interno/TCU, as contas da responsável Eliani de Fatima Fernandes, CPF XXX.173.619-XX, condenando-a ao pagamento da importância a seguir especificada, atualizada monetariamente e acrescida dos juros de mora, calculada a partir da data discriminada até a data da efetiva quitação do débito, fixando-lhe o prazo de quinze dias, para que comprove, perante o Tribunal, o recolhimento da referida quantia aos cofres da Caixa Econômica Federal, nos termos do art. 23, inciso III, alínea "a", da citada lei, c/c o art. 214, inciso III, alínea "a", do Regimento Interno;
		Data de ocorrência
	Valor histórico

	Débito
	19/4/2013
	13.145,80

	Débito
	26/4/2013
	25.571,04

	Débito
	21/6/2013
	10.805,09

	Débito
	21/6/2013
	23.950,96

	Débito
	30/7/2013
	7.826,35

	Débito
	19/9/2013
	18.922,99

	Débito
	30/9/2013
	5.269,37

	Débito
	7/10/2013
	23.127,27

	Débito
	7/10/2013
	10.627,60

	Débito
	10/10/2013
	17.331,08

	Débito
	5/11/2013
	2.138,72

	Débito
	7/11/2013
	21.506,06

	Débito
	28/11/2013
	28.067,44

	Débito
	30/11/2013
	6.241,50

	Débito
	6/12/2013
	1.270,77

	Débito
	6/12/2013
	20.491,08

	Débito
	8/1/2014
	1.054,25

	Débito
	8/1/2014
	9.514,69

	Débito
	7/2/2014
	17.040,60

	Débito
	7/2/2014
	32.937,53

	Débito
	8/3/2014
	5.947,25

	Débito
	24/8/2014
	14.436,18

Valor atualizado do débito (com juros) , em 24/3/2020: R$ 509.288,96
	9.3. aplicar a responsável Eliani de Fatima Fernandes, CPF XXX.173.619-XX, a multa prevista no art. 57, da Lei 8.443/1992, c/c o art. 267, do RI/TCU, no valor de 50.000,00 (cinquenta mil reais) , fixando-lhe o prazo de quinze dias, a contar da notificação, para que comprove, perante o Tribunal (art. 214, inciso III, alínea "a", do Regimento Interno do TCU) , o recolhimento da dívida aos cofres do Tesouro Nacional, atualizada monetariamente desde a data deste acórdão até a do efetivo recolhimento, se paga após o vencimento, na forma da legislação em vigor;
	9.4. autorizar, desde logo, a cobrança judicial das dívidas, caso não atendida a notificação, na forma do disposto no art. 28, inciso II, da Lei 8.443/1992;
	9.5. autorizar também, desde logo, se requerido, com fundamento no art. 28, inciso I, da Lei 8.443/1992, c/c o art. 217, §§ 1º e 2º, do Regimento Interno, o parcelamento das dívidas em até 36 parcelas, incidindo, sobre cada parcela, corrigida monetariamente, os correspondentes acréscimos legais, fixando-lhe o prazo de quinze dias, a contar do recebimento da notificação, para comprovar, perante o Tribunal, o recolhimento da primeira parcela, e de trinta dias, a contar da parcela anterior, para comprovar o recolhimento das demais parcelas, devendo incidir, sobre cada valor mensal, atualizado monetariamente, os juros de mora devidos, no caso do débito, na forma prevista na legislação em vigor, alertando o responsável de que a falta de comprovação do recolhimento de qualquer parcela importará o vencimento antecipado do saldo devedor, nos termos do § 2º do art. 217 do Regimento Interno deste Tribunal;
	9.6. enviar cópia deste Acórdão, bem como do Relatório e do Voto que o fundamentam, à Procuradoria da República no Estado do Paraná, nos termos do § 3º do art. 16 da Lei 8.443/1992, c/c o § 7º do art. 209 do Regimento Interno do TCU, para adoção das medidas cabíveis; 
                  9.7. enviar cópia deste Acórdão à Caixa Econômica Federal e à responsável, para ciência, informando-lhes que a presente deliberação, acompanhada do Relatório e do Voto que o fundamenta, está disponível para a consulta no endereço www.tcu.gov.br/acordaos, além de esclarecer que, caso requerido, o TCU poderá fornecer sem custos as correspondentes cópias de forma impressa.

Tomada de Contas Especial em razão do prejuízo causado por empregado público, decorrente de fraude na concessão de contratos de operação de crédito.

Segunda Câmara

Caixa Econômica Federal (Caixa)

3. Responsável: Eliani de Fatima Fernandes (CPF XXX.173.619-XX)

13.1. Ministros presentes: Ana Arraes (Presidente), Augusto Nardes, Aroldo Cedraz e Raimundo Carreiro (Relator).
13.2. Ministros-Substitutos presentes: Marcos Bemquerer Costa e André Luís de Carvalho.

RAIMUNDO CARREIRO

Adoto como Relatório, nos termos do art. 1º, § 3º, inciso I, da Lei 8.443/92 a instrução de peça eletrônica 23, lavrada no âmbito da Secretaria de Controle Externo de Tomada de Contas Especial (SecexTCE) , a qual foi  endossada pelo Diretor da Subunidade e pelo Titular da Unidade Técnica  às peças eletrônicas 24 e 25:
"INTRODUÇÃO 
1. 	Cuidam os autos de Tomada de Contas Especial instaurada pela Caixa Econômica Federal-CAIXA/ Ministério da Fazenda, em razão do prejuízo causado pela Senhora Eliani de Fatima Fernandes, quando no exercício do emprego público de Técnico Bancário Novo da CAIXA, conforme apurado no Processo Disciplinar e Civil nº PR.3322.2014.A.000230, Relatório Conclusivo de 15/08/2014 à peça 1, p. 41-53. 
HISTÓRICO 
2. 	O motivo para a instauração da presente Tomada de Contas Especial está materializada no prejuízo causado à Empresa em decorrência de fraude na concessão de 30 contratos de operação de crédito, conforme descrito no Relatório Conclusivo de 15/08/2014 à peça 1, p. 41-53. O dano causado à Empresa foi inicialmente apurado no valor de R$ 377.817,00, contudo, oito contratos foram regularizados no transcorrer da apuração (peça 1, p. 122) , restando, ao final, o prejuízo de R$ 317.224,62. 
3. 	O relatório de peça 1, p. 41-53 conclui o seguinte: 
Diante dos fatos apontados nesse relatório ficou evidenciada a conduta dolosa da empregada Eliani de Fátima Fernandes ao fraudar as rendas inseridas no SIRIC com o objetivo de obter empréstimos para seus parentes, cuja utilização e movimentação dos recursos eram realizados por ela. 
Além disso, ocorreram concessões de empréstimos sem exigência de garantias previstas nos normativos e sem observar o regime de alçadas, bem como movimentação de contas sem autorização dos titulares. 
Ficou evidenciado, também, o conflito de interesse na conduta realizada pela empregada Eliani de Fátima Fernandes ao conceder empréstimo para a cliente Ana Flávia da Silva e transferir mensalmente, ora da conta de sua mãe, ora da conta de sua irmã e ora de sua própria conta, os rec4rsos para pagamento das prestações, bem como ao contrair empréstimo junto ao cliente Edson Ramos Nogueira, cuja conta era gerenciada pela Eliani. 
As inconformidades verificadas foram determinantes.. para o inadimplemento, tendo em vista que foram forjadas rendas para geração de capacidade de pagamento e não foi exigida garantia prevista em normativos. 
As operações de crédito de responsabilidade da empregada totalizam R$ 377.817,00, posicionados em 31/07/2014, as quais estão descritas no subitem 7. 5. 1 deste relatório. 
4. 	Diante dos fatos apurados pela Comissão de Processo Disciplinar e Civil (Relatório Conclusivo de 15/08/2014 às fls. 41-53) , o NJ Jurídico Regional de Curitiba-Consultivo TRAB 5470/2014#20, de 19/09/2014 (peça 1, p. 61-78) opinou pela aplicação da penalidade disciplinar de rescisão de contrato de trabalho por justa causa à Empregada Pública já identificada nos autos. A aplicação da referida penalidade disciplinar não foi efetivada uma vez que o contrato de trabalho já havia sido rescindido a pedido da ex-empregada (peça 1, p. 91-92) . 
5. 	No Relatório de Tomada de Contas Especial nº 6/2017, acostado à peça 1, p. 120-124, a responsabilidade pelo dano causado ao erário foi atribuída à Sra. Eliani de Fatima Fernandes, ocupante do cargo de Técnico Bancário Novo da CAIXA, em razão do prejuízo causado ao erário, apurando-se como débito o valor original de R$ 317.223,62. 
6. 	A distribuição por data dos valores fraudados consta da tabela de peça 1, p. 123. 
7. 	Verifica-se que foi dada oportunidade de defesa à responsável, posto que houve notificação administrativa pelos Correios, conforme Aviso de Recebimento datado em 10/09/2015, contudo não houve regularização do débito (peça 1, p. 88-90) . 
8. 	A CGU manifestou-se conforme relatório de auditoria de peça 1, p. 133-134. O certificado de auditoria consta da peça 1, p. 136, e o pronunciamento ministerial consta da peça 1, p. 140.
9.	Já no âmbito deste Tribunal, houve o exame dos elementos presentes nos autos e conclusão pela necessidade de citação da Sra. Eliani de Fatima Fernandes (peça 4) , autorizada em 29/8/2018 (peça 7) e efetivada em razão da seguinte ocorrência:
Ocorrência: fraude na concessão de 30 contratos de operação de crédito. 
Conduta: praticar fraudes, em especial 30 contratos de operações de crédito quando era empregada da Caixa Econômica Federal. 
Dispositivos violados: MN CO261 034 Regras Para Concessão de Crédito Comercial Pessoa Fisica (item 3.2.1) , MN CR016 146 Avaliação de Risco de Tomador de Crédito Pessoa Física (item 3.2.2) , MN CR016 157 Avaliação de Risco de Tomador de Crédito Pessoa Física (item 4. 5.13) , MN CR 105 120 Manual Operacional para Avaliação de Risco De Crédito de Pessoa Física (item 3.1. 5) .
Nexo de causalidade: a subtração de numerário da AC Montes Altos/SE/MA resultou na ocorrência de dano causado aos cofres dos Correios.
Evidências: Processo Disciplinar e Civil nº PR.3322.2014.A.000230 (peça 1, p. 41-53) .
10.	O chamamento da responsável ao processo foi realizado por intermédio de edital publicado no Diário Oficial da União (peças 70-72) , após três frustradas tentativas de citação nos endereços constantes nas base de dados disponíveis (peças 10 e 14-17) .
11.	Conforme Despacho de Conclusão das Comunicações Processuais (peça 22) , verifica-se que as providências inerentes às comunicações processuais foram concluídas.
12.	Transcorrido o prazo regimental, a responsável permaneceu silente, devendo ser considerada revel, nos termos do art. 12, §3º, da Lei 8.443/1992.
ANÁLISE DOS PRESSUPOSTOS DE PROCEDIBILIDADE DA IN/TCU 71/2012
Prejuízo ao Contraditório e Ampla Defesa
13.			Verifica-se que não houve o transcurso de mais de dez anos desde o fato gerador sem que tenha havido a notificação da responsável pela autoridade administrativa federal competente (art. 6º, inciso II, c/c art. 19 da IN/TCU 71/2012, modificada pela IN/TCU 76/2016) , uma vez que os valores cobrados abrangem o período de 19/4/2013 a 24/8/2014 (peça 1, p. 123) , decorrentes de eventos pretéritos, e a Sra. Eliani de Fatima Fernandes foi notificada sobre as irregularidades pela autoridade administrativa competente, na data de 10/9/2015, conforme a notificação para pagamento de débito (peça 1, p. 88-90) .
Valor de Constituição da TCE
14.	Verifica-se que o valor atualizado do débito apurado (sem juros) em 1/1/2017 é superior a R$ 100.000,00, na forma estabelecida conforme os arts. 6º, inciso I, e 19 da IN/TCU 71/2012, modificada pela IN/TCU 76/2016.
OUTROS DÉBITOS NOS SISTEMAS DO TCU COM O MESMO RESPONSÁVEL
15.	Informa-se que não localizamos outro processo em curso neste Tribunal onde a Sra. Eliani de Fatima Fernandes figure como responsável.
16.	A tomada de contas especial está, assim, devidamente constituída e em condição de ser instruída. 
EXAME TÉCNICO
Validade das notificações
17.	Preliminarmente, cumpre tecer breves considerações sobre a forma como são realizadas as comunicações processuais no TCU. A esse respeito, destacam-se o art. 179, do Regimento Interno do TCU (Resolução 155, de 4/12/2002) e o art. 4º, inciso III, § 1º, da Resolução TCU 170, de 30 de junho de 2004, in verbis:
Art. 179. A citação, a audiência ou a notificação, bem como a comunicação de diligência, farse-ão:
I - mediante ciência da parte, efetivada por servidor designado, por meio eletrônico, fac-símile, telegrama ou qualquer outra forma, desde que fique confirmada inequivocamente a entrega da comunicação ao destinatário;
II - mediante carta registrada, com aviso de recebimento que comprove a entrega no endereço do destinatário;
III - por edital publicado no Diário Oficial da União, quando o seu destinatário não for localizado
 (...) 
Art. 3º As comunicações serão dirigidas ao responsável, ou ao interessado, ou ao dirigente de órgão ou entidade, ou ao representante legal ou ao procurador constituído nos autos, com poderes expressos no mandato para esse fim, por meio de:
I - correio eletrônico, fac-símile ou telegrama;
II - servidor designado;
III - carta registrada, com aviso de recebimento;
IV - edital publicado no Diário Oficial da União, quando o seu destinatário não for localizado, nas hipóteses em que seja necessário o exercício de defesa.
Art. 4º. Consideram-se entregues as comunicações:
I - efetivadas conforme disposto nos incisos I e II do artigo anterior, mediante confirmação da ciência do destinatário;
II - realizadas na forma prevista no inciso III do artigo anterior, com o retorno do aviso de recebimento, entregue comprovadamente no endereço do destinatário;
III - na data de publicação do edital no Diário Oficial da União, quando realizadas na forma prevista no inciso IV do artigo anterior.
§ 1º O endereço do destinatário deverá ser previamente confirmado mediante consulta aos sistemas disponíveis ao Tribunal ou a outros meios de informação, a qual deverá ser juntada ao respectivo processo.
 (...) 
18.	Bem se vê, portanto, que a validade da citação via postal não depende de que o aviso de recebimento seja assinado pelo próprio destinatário da comunicação, o que dispensa, no caso em tela, a entrega do AR em "mãos próprias". A exigência da norma é no sentido de o Tribunal verificar se a correspondência foi entregue no endereço correto, residindo aqui a necessidade de certeza inequívoca. 
19.	Não é outra a orientação da jurisprudência do TCU, conforme se verifica dos julgados a seguir transcritos:
São válidas as comunicações processuais entregues, mediante carta registrada, no endereço correto do responsável, não havendo necessidade de que o recebimento seja feito por ele próprio (Acórdão 3648/2013-TCU-Segunda Câmara, Relator Ministro José Jorge) ;
É prescindível a entrega pessoal das comunicações pelo TCU, razão pela qual não há necessidade de que o aviso de recebimento seja assinado pelo próprio destinatário. Entregandose a correspondência no endereço correto do destinatário, presume-se o recebimento da citação. (Acórdão 1019/2008-TCU-Plenário, Relator Ministro Benjamin Zymler) ;
As comunicações do TCU, inclusive as citações, deverão ser realizadas mediante Aviso de Recebimento - AR, via Empresa Brasileira de Correios e Telégrafos, bastando para sua validade que se demonstre que a correspondência foi entregue no endereço correto. (Acórdão 1526/2007-TCU-Plenário, Relator Ministro Aroldo Cedraz) .
20.	A validade do critério de comunicação processual do TCU foi referendada pelo Supremo Tribunal Federal, nos termos do julgamento do MS-AgR 25.816/DF, por meio do qual se afirmou a desnecessidade da ciência pessoal do interessado, entendendo-se suficiente a comprovação da entrega do "AR" no endereço do destinatário:
EMENTA: AGRAVO REGIMENTAL. MANDADO DE SEGURANÇA. DESNECESSIDADE DE INTIMAÇÃO PESSOAL DAS DECISÕES DO TRIBUNAL DE CONTAS DA UNIÃO. ART. 179 DO REGIMENTO INTERNO DO TCU. INTIMAÇÃO DO ATO IMPUGNADO POR CARTA REGISTRADA, INICIADO O PRAZO DO ART. 18 DA LEI nº 1.533/51 DA DATA CONSTANTE DO AVISO DE RECEBIMENTO. DECADÊNCIA RECONHECIDA. AGRAVO IMPROVIDO.
O envio de carta registrada com aviso de recebimento está expressamente enumerado entre os meios de comunicação de que dispõe o Tribunal de Contas da União para proceder às suas intimações.
O inciso II do art. 179 do Regimento Interno do TCU é claro ao exigir apenas a comprovação da entrega no endereço do destinatário, bastando o aviso de recebimento simples. 
21.	No caso vertente, a citação da responsável foi realizada por intermédio de edital publicado no Diário Oficial da União (peças 70-72) , após três frustradas tentativas de citação nos endereços constantes nas base de dados disponíveis (peças 10 e 14-17) .
Efeitos da revelia
22.	Nos processos do TCU, a revelia não leva à presunção de que seriam verdadeiras todas as imputações levantadas contra os responsáveis, diferentemente do que ocorre no processo civil, em que a revelia do réu opera a presunção da verdade dos fatos narrados pelo autor. Dessa forma, a avaliação da responsabilidade do agente não pode prescindir da prova existente no processo ou para ele carreada.
23.	Ao não apresentar sua defesa, a responsável deixou de produzir prova da regular aplicação dos recursos sob sua responsabilidade, em afronta às normas que impõem aos gestores públicos a obrigação legal de, sempre que demandados pelos órgãos de controle, apresentar os documentos que demonstrem a correta utilização das verbas públicas, a exemplo do contido no art. 93, do DecretoLei 200/1967: "Quem quer que utilize dinheiros públicos terá de justificar seu bom e regular emprego na conformidade das leis, regulamentos e normas emanadas das autoridades administrativas competentes." 
24.	Mesmo não sendo apresentadas alegações de defesa nem razões de justificativa, considerando o princípio da verdade real que rege esta Corte, procurou-se buscar, em manifestações da responsável na fase interna desta Tomada de Contas Especial, se havia algum argumento que pudesse ser aproveitado a seu favor. 
25.	No entanto, a responsável, regularmente notificada pela Caixa, não apresentou defesa na fase interna desta TCE, tampouco compareceu ao julgamento perante o Conselho Disciplinar Regional de Curitiba onde poderia produzir sustentação oral em seu favor (peça 1, p. 122) . Não consta dos autos, assim, nenhum argumento que possa vir a ser analisado e posteriormente servir para afastar a irregularidade apontada.
26.	Em se tratando de processo em que a parte interessada não se manifestou acerca das irregularidades imputadas, não há elementos para que se possa efetivamente aferir e reconhecer a ocorrência de boa-fé na conduta da responsável, podendo este Tribunal, desde logo, proferir o julgamento de mérito pela irregularidade das contas, conforme os termos dos §§ 2º e 6º do art. 202 do Regimento Interno do TCU (Acórdão 2064/2011-TCU-Primeira Câmara, relator Ministro Ubiratan Aguiar; Acórdão 6182/2011-TCU-Primeira Câmara, relator Ministro Weber de Oliveira; Acórdão 4072/2010-TCU-Primeira Câmara, relator Ministro Valmir Campelo; Acórdão 1189/2009-TCU-Primeira Câmara, relator Ministro Marcos Bemquerer; e Acórdão 731/2008-TCU-Plenário, relator Ministro Aroldo Cedraz) .
27.	Dessa forma, a responsável deve ser considerada revel, nos termos do art. 12, §3º, da Lei 8.443/1992, devendo suas contas ser julgadas irregulares, condenando-a ao débito apurado e aplicando-lhe a multa prevista no art. 57 da Lei 8.443/1992.
PRESCRIÇÃO DA PRETENSÃO PUNITIVA
28.	Vale ressaltar que a pretensão punitiva do TCU, conforme Acórdão 1441/2016-TCU-Plenário, que uniformizou a jurisprudência acerca dessa questão, subordina-se ao prazo geral de prescrição indicado no art. 205 do Código Civil, que é de 10 anos, contado da data de ocorrência da irregularidade sancionada, nos termos do art. 189 do Código Civil, sendo este prazo interrompido pelo ato que ordenar a citação, a audiência ou a oitiva do responsável. No caso em exame, não ocorreu a prescrição, uma vez que os valores cobrados abrangem o período de 19/4/2013 a 24/8/2014 (peça 1, p. 123) e o ato de ordenação da citação ocorreu em 29/8/2018 (peça 7) .
CONCLUSÃO
29.	Em face da análise promovida na seção "Exame Técnico", verifica-se que a responsável não logrou justificar os contratos de operações de crédito firmados de forma irregular quando era empregada da Caixa Econômica Federal. E, instada a se manifestar, deixou transcorrer o prazo concedido sem comparecer ao processo, configurando sua revelia, nos termos do § 3º, do art. 12, da Lei 8.443/1992.
30.	Vale ressaltar que a jurisprudência pacífica nesta Corte é no sentido da imprescritibilidade das ações de ressarcimento ao erário (Súmula TCU 282) . Dessa forma, identificado dano ao erário, devese instaurar e julgar o processo de tomada de contas especial para responsabilizar seus agentes causadores, respeitando o direito ao contraditório e à ampla defesa, independentemente de quando ocorreram os atos impugnados.
31.	Verifica-se também que não houve a prescrição da pretensão punitiva, conforme análise já realizada.
32.	Tendo em vista que não constam dos autos elementos que permitam reconhecer a boa-fé da responsável, sugere-se que as suas contas sejam julgadas irregulares, nos termos do art. 202, § 6º, do RI/TCU, com a imputação do débito atualizado monetariamente e acrescido de juros de mora, nos termos do art. 202, §1º do RI/TCU, com a aplicação da multa prevista no art. 57 da Lei 8.443/1992.
33.	Por fim, como não houve elementos que pudessem modificar o entendimento acerca da irregularidade em apuração, mantém-se a matriz de responsabilização presente na peça 4.
PROPOSTA DE ENCAMINHAMENTO
34.	Diante do exposto, submetemos os autos à consideração superior, propondo ao Tribunal:
	a) considerar revel, para todos os efeitos, a responsável Eliani de Fatima Fernandes, CPF XXX.173.619-XX, ex-empregado da Caixa Econômica Federal, dando-se prosseguimento ao processo, com fulcro no art. 12, § 3º, da Lei 8.443/1992;
	b) julgar irregulares, nos termos dos arts. 1º, inciso I, 16, inciso III, alínea "d", da Lei 8.443/1992, c/c os arts. 19 e 23, inciso III, da mesma Lei, e com os arts. 1º, inciso I, 209, incisos II e III, 210 e 214, inciso III, do Regimento Interno/TCU, as contas da responsável Eliani de Fatima Fernandes, CPF XXX.173.619-XX, condenando-a ao pagamento da importância a seguir especificada, atualizada monetariamente e acrescida dos juros de mora, calculada a partir da data discriminada até a data da efetiva quitação do débito, fixando-lhe o prazo de quinze dias, para que comprove, perante o Tribunal, o recolhimento da referida quantia aos cofres da Caixa Econômica Federal, nos termos do art. 23, inciso III, alínea "a", da citada lei, c/c o art. 214, inciso III, alínea "a", do Regimento Interno;
		Data de ocorrência
	Valor histórico

	Débito
	19/4/2013
	13.145,80

	Débito
	26/4/2013
	25.571,04

	Débito
	21/6/2013
	10.805,09

	Débito
	21/6/2013
	23.950,96

	Débito
	30/7/2013
	7.826,35

	Débito
	19/9/2013
	18.922,99

	Débito
	30/9/2013
	5.269,37

	Débito
	7/10/2013
	23.127,27

	Débito
	7/10/2013
	10.627,60

	Débito
	10/10/2013
	17.331,08

	Débito
	5/11/2013
	2.138,72

	Débito
	7/11/2013
	21.506,06

	Débito
	28/11/2013
	28.067,44

	Débito
	30/11/2013
	6.241,50

	Débito
	6/12/2013
	1.270,77

	Débito
	6/12/2013
	20.491,08

	Débito
	8/1/2014
	1.054,25

	Débito
	8/1/2014
	9.514,69

	Débito
	7/2/2014
	17.040,60

	Débito
	7/2/2014
	32.937,53

	Débito
	8/3/2014
	5.947,25

	Débito
	24/8/2014
	14.436,18

Valor atualizado do débito (com juros) , em 24/3/2020: R$ 509.288,96
	c) aplicar a responsável Eliani de Fatima Fernandes, CPF XXX.173.619-XX, a multa prevista no art. 57, da Lei 8.443/1992, c/c o art. 267, do RI/TCU, fixando-lhe o prazo de quinze dias, a contar da notificação, para que comprove, perante o Tribunal (art. 214, inciso III, alínea "a", do Regimento Interno do TCU) , o recolhimento da dívida aos cofres do Tesouro Nacional, atualizada monetariamente desde a data do acórdão que vier a ser proferido por este Tribunal até a do efetivo recolhimento, se paga após o vencimento, na forma da legislação em vigor;
	d) autorizar, desde logo, a cobrança judicial das dívidas, caso não atendida a notificação, na forma do disposto no art. 28, inciso II, da Lei 8.443/1992;
	e) autorizar também, desde logo, se requerido, com fundamento no art. 28, inciso I, da Lei 8.443/1992, c/c o art. 217, §§ 1º e 2º, do Regimento Interno, o parcelamento das dívidas em até 36 parcelas, incidindo, sobre cada parcela, corrigida monetariamente, os correspondentes acréscimos legais, fixando-lhe o prazo de quinze dias, a contar do recebimento da notificação, para comprovar, perante o Tribunal, o recolhimento da primeira parcela, e de trinta dias, a contar da parcela anterior, para comprovar o recolhimento das demais parcelas, devendo incidir, sobre cada valor mensal, atualizado monetariamente, os juros de mora devidos, no caso do débito, na forma prevista na legislação em vigor, alertando o responsável de que a falta de comprovação do recolhimento de qualquer parcela importará o vencimento antecipado do saldo devedor, nos termos do § 2º do art. 217 do Regimento Interno deste Tribunal;
	f) enviar cópia do Acórdão a ser prolatado, bem como do Relatório e do Voto que o fundamentarem à Procuradoria da República no Estado do Paraná, nos termos do § 3º do art. 16 da Lei 8.443/1992, c/c o § 7º do art. 209 do Regimento Interno do TCU, para adoção das medidas cabíveis; e
	g) enviar cópia do Acórdão que vier a ser proferido a Caixa Econômica Federal e a responsável, para ciência, informando-lhes que a presente deliberação, acompanhada do Relatório e do Voto que o fundamenta, está disponível para a consulta no endereço www.tcu.gov.br/acordaos, além de esclarecer que, caso requerido, o TCU poderá fornecer sem custos as correspondentes cópias de forma impressa."
	O representante do Ministério Público junto ao Tribunal de Contas da União (MPTCU) , Procurador Sérgio Ricardo Costa Caribé, anuiu à proposta da SecexTCE (Peça 26) :
"Trata-se de tomada de contas especial (TCE) instaurada pela Caixa Econômica FederalCAIXA/ Ministério da Fazenda, em razão do prejuízo causado pela Senhora Eliani de Fatima Fernandes, quando no exercício do emprego público de Técnico Bancário Novo da CAIXA, conforme apurado no Processo Disciplinar e Civil nº PR.3322.2014.A.000230, Relatório Conclusivo de 15/08/2014.
	Tendo em vista a revelia da responsável e inexistindo nos autos elementos que permitam concluir pela ocorrência de boa-fé ou de outros excludentes de culpabilidade em sua conduta, este membro do Ministério Público de Contas manifesta-se de acordo com o encaminhamento sugerido pela unidade técnica, no sentido de julgar irregulares as presentes contas, condenar em débito a responsável, bem como aplicar-lhe a multa prevista no art. 57 da Lei 8.443/1992.
                       É o Relatório.

não há

Procurador Sérgio Ricardo Costa Caribé

TOMADA DE CONTAS ESPECIAL. CITAÇÃO. REVELIA. CONTAS IRREGULARES. DÉBITO. MULTA. COMUNICAÇÕES.

TOMADA DE CONTAS ESPECIAL (TCE)

Inicialmente, registro que atuo nos presentes autos por força do art. 152 do Regimento Interno do TCU (RI/TCU) .
2.	Trata-se de tomada de contas especial (TCE) instaurada pela Caixa Econômica Federal (CAIXA) /Ministério da Fazenda, em face do prejuízo causado pela Sra. Eliani de Fatima Fernandes, quando no exercício do emprego público de Técnico Bancário Novo da CAIXA, conforme apurado no Processo Disciplinar e Civil nº PR.3322.2014.A.000230, Relatório Conclusivo de 15/08/2014.
3.	A TCE foi instaurada em vista das fraudes praticadas pela Sra. Eliani de Fatima Fernandes, no período de 19/4/2013 a 24/8/2014, na concessão de 30 contratos de operação de crédito para parentes cujas contas eram por ela gerenciadas.
4.	Além disso, no processo disciplinar em apreço foi identificada a concessão de empréstimo para a cliente Ana Flávia da Silva para cuja conta a Sra. Eliani transferia, ora da conta de sua mãe, ora da conta de sua irmã e ora de sua própria conta, os recursos para pagamento das prestações.
5.	Inicialmente, a Caixa apurou dano aos seus cofres no valor original de R$ 377.817,00. Entretanto, oito contratos foram regularizados no decorrer da apuração da referida irregularidade, passando o valor original do débito a ser de R$ 317.224,62.
6.	Ao final da apuração em tela, no qual restou comprovada a conduta dolosa da Sra. Eliani de Fatima Fernandes, a consultoria jurídica da Caixa, no Estado do Paraná, opinou pela aplicação da penalidade disciplinar de rescisão de contrato de trabalho por justa causa. Tal medida disciplinar, entretanto, perdeu o objeto, uma vez que a rescisão do contrato de trabalho fora efetivada anteriormente a pedido da ex-empregada.
7.	Na fase interna da TCE, foi dada a oportunidade de defesa à Sra. Eliani, sem que houvesse a regularização do débito.
8.	No âmbito do TCU, a Sra. Eliani de Fatima Fernandes, regularmente citada, deixou o prazo para apresentação de sua defesa transcorrer in albis, tornando-se revel para todos os efeitos, nos termos do art. 12, §3º, da Lei 8.443/1992.
9.	Assim, em vista de estarem ausentes dos autos elementos que permitam concluir pela boa-fé da responsável ou de outros excludentes de sua culpabilidade, as contas da Sra. Eliani de Fatima Fernandes devem ser julgadas irregulares com condenação em débito e a aplicação da multa prevista no art. 57 da Lei 8.442/93.
  Em face do exposto, Voto por que seja adotado o Acórdão que ora submeto ao escrutínio do Colegiado.
TCU, Sala das Sessões Ministro Luciano Brandão Alves de Souza, em 15 de setembro de 2020.
RAIMUNDO CARREIRO 
Relator